【裁判字號】    94,訴,3801
【裁判日期】    951115
【裁判案由】    眷舍
【裁判全文】
臺北高等行政法院裁定
                                     94年度訴字第03801號
                              .
原      告  甲○○
被      告  國防部          送達處所：臺北郵政90087 號信
                            箱.
代  表  人  乙○部長）    送.
被      告  國防部總政治作戰局
                            送.
代  表  人  吳達澎（局長）  送達處所：同上
共      同
訴訟代理人  丙○○
上列當事人間因眷舍事件，原告不服國防部中華民國94年10月11
日94年決字第136 號訴願決定（發文日期及字號：94年10月18日
訴誠字第0940000828號），提起行政訴訟，本院裁定如下：
    主  文
原告之訴駁回。
訴訟費用由原告負擔。
    理  由
一、原告起訴意旨略以：(一)關於輔助購宅款新台幣 (下同)422萬
    6,286 元部分：本件系爭眷舍改建原計畫選定行仁新村興建
    住宅，嗣改選定高雄市獅甲國宅為國宅基地。惟獅甲國宅位
    於南高雄海邊的工業區，地價比原告原眷舍或行仁新村低 2
    倍以上，交通不便，近期發現為高度污染區宣布禁建，不符
    合國軍老舊眷村改建條例（下稱改建條例）第6 條之精神，
    故被告國防部應比照實踐國宅造價補發，以符改建條例第 6
    條之精神。況眷戶可獲之輔助購款，只要搬遷基地在規劃
    期必須先以書面說明清楚。房地產地區必須符合改建條例
    第6 條的限制。該房地產必須原眷戶可以遷、購，依改建
    條例第20條規定輔助購宅款計算方法計算，才是原眷戶應獲
    之輔助購宅款。而按原告校級配售之住宅為室內30坪，配售
    之住宅房地總價＝140,876.2083元/ 坪型×30坪型＝4,226,
    286.248 元。因房地總價低於總分配額，即分配總額達房地
    總價以上者，原眷戶無須負擔自備款，超出部分，撥入改建
    基金。4,490,107.7 元－4,226,286. 248元＝超出263,821.
    5 元撥入改建基金，故原告應得之輔助購宅款為4,226,286.
    248 元。被告國防部採用之計算方法：「完工決算後之適職
    坪型的房地總價打8 折就是輔助購宅款。」自屬違法，且與
    其他眷舍遷建核發輔助購宅款比較顯屬偏低，有違公平正義
    原則。(二)關於自建房屋補償金2,889,133 元、附屬建築物約
    50萬元部分：改建條例施行細則第14條第1 項所謂「自行增
    建之房屋」就是包含未經申請核准自行加建之房屋，原告未
    經申請核准自行自費興建之房屋理應予以補償。改建條例施
    行細則第14條牴觸改建條例第23條之規定，應屬無效。是原
    告在原配眷舍空地上自行增建之房屋及將原配日建木造近50
    年的破舊眷舍拆除，自費重建，符合按上開細則第14條第 1
    項第2 款補償坪數計算方式計算，應予補償，為此，提起本
    件訴訟，聲明求為：(1)訴願決定及被告國防部總政治作戰局
    94年5 月30日勁勢字第0940008124號函（含國防部聯合後勤
    司令部94年6 月9 日阡惠字第0940001235號函）、被告國防
    部94年3 月1 日勁勢字第0940002782號函、94年11月1 日勁
    勢字第0940017359號函均撤銷。(2)被告應給付原告購屋補助
    款4,226,286 元。(3)被告應給付原告自建房屋補償金2,889,
    133 元及附屬建築物（圍牆、大門、魚池、花臺、花架）補
    償費50萬元云云。
二、按「原告之訴，有左列各款情形之一者，行政法院應以裁定
    駁回之。但其情形可以補正者，審判長應定期間先命補正…
    一○、起訴不合程式或不備其他要件者。」為行政訴訟法第
    107 條第1 項第10款所明定。又「行政訴訟原以官署之處分
    為標的，倘事實上原處分已不存在，則原告之訴因訴訟標的
    之消滅即應予以駁回」、「當事人請求標的消滅，其訴訟關
    係即應視為終結」最高行政法院（87年9 月1 日改制前為行
    政法院）27年判字第28號及30年判字第16號分別著有判例，
    可資參照。
三、經查，本件原告前申請眷舍自增建超坪補償，經被告國防部
    總政治作戰局以94年5月30日勁勢字第0940008124 號函（下
    稱原處分）以原告自費興建為個人居住需求，無法依改建條
    例施行細則第14條第1 項第2 款規定辦理補償為由，予以否
    准，該處分經訴外人國防部聯合後勤司令部以94年6 月9 日
    阡惠字第0940001235號函轉知原告，原告不服原處分，向國
    防部提起訴願，嗣被告國防部總政治作戰局於訴願程序中，
    以審辦眷戶自增建超坪補償權責機關為被告國防部為由，於
    94 年10 月3 日以勁勢字第0940015429號函撤銷原處分，被
    告國防部則於94年10月11日以原處分已不存在為由，以94年
    決字第136 號訴願決定不受理，原告對此訴願決定不服，於
    94年12月1 日提起本件行政訴訟。另被告國防部就國防部聯
    合後勤司令部呈報之原告申領眷舍自增建超坪補償案，以94
    年11月1 日勁勢字第0940017359號函（下稱國防部94年11月
    1 日處分）否准原告申請，而原告就被告國防部94年11月 1
    日處分，已於94年11月25日向行政院提起訴願，刻正由行政
    院訴願審議委員會審理中等情，有被告國防部總政治作戰局
    94年5 月30日勁勢字第0940008124號函、被告國防部94年11
    月1 日勁勢字第0940017359號函、原告94年11月25日訴願書
    附卷第32、30 0、266-278 頁、原告94年7 月8 日訴願書、
    國防部聯合後勤司令部94年6 月9 日阡惠字第0940001235號
    函、被告國防部總政治作戰局94年10月3 日勁勢字第094001
    5429號函附被告國防部訴願卷第3 、64、138 、139 頁可稽
    ，洵堪信實，據此，本件原處分既經被告國防部總政治作戰
    局自行撤銷而不存在，被告國防部依訴願法第77條第6 款規
    定決定不受理訴願即無不合，原告有關此部分訴訟，揆諸前
    揭首說明，自屬不備起訴要件，應予駁回。
四、至於原告訴稱不服被告國防部94年3 月1 日勁勢字第094000
    2782號函部分，經查上開處分乃核撥輔助購宅款、搬遷補助
    費予原告之授益處分（該函附卷第260 頁參照），原告就上
    開行政處分並未釋明其權益究因該處分受有何違法侵害，亦
    未就此先行提起訴願以求救濟，其起訴要件自有不備；另原
    告前申領眷舍自增建超坪補償，雖經被告國防部94年11月 1
    日函予以否准，惟原告就此業向行政院提起訴願，刻正由行
    政院訴願審議委員會審理中，是原告於本件訴訟程序中再行
    請求撤銷被告國防部94年11月1 日處分及被告應給付原告購
    屋補助款及自建房屋補償金之訴訟，顯欠缺權利保護之必要
    ，亦屬不備起訴要件，應併予駁回。
五、據上論結，本件原告之訴不合法，爰依行政訴訟法第107 條
    第10款後段、第104 條、民事訴訟法第95條、第78 條 之規
    定，裁定如主文。
中    華    民    國    95    年    11    月    15    日
                      第一庭審判長法  官  王立杰
                                  法  官  劉錫賢
                                  法  官  周玫芳
上為正本係照原本作成。
如不服本裁定，應於送達後10日內向本院提出抗告狀（須按他造
人數附繕本）。
中    華    民    國    95    年    11    月    15    日
                                  書記官  何閣梅


司法院資訊處製作；財團法人民間司法改革基金會備份。
